【裁判字號】    97,訴,164
【裁判日期】    970422
【裁判案由】    違反毒品危害防制條例
【裁判全文】
臺灣臺南地方法院刑事判決               97年度訴字第164號
公  訴  人  臺灣臺南地方法院檢察署檢察官
被      告  甲○○
                    （另案
上列被告因違反毒品危害防制條例案件，經檢察官提起公訴（96
年度毒偵字第3290號），被告於準備程序期日就被訴事實為有罪
之陳述，本院合議庭裁定由受命法官獨任進行簡式審判程序，判
決如下：
    主  文
甲○○施用第一級毒品，累犯，處有期徒刑壹年，扣案含有海洛
因溶液之注射針筒壹支，沒收銷燬之。
    事  實
一、甲○○前因施用毒品案件，經本院以九十年度毒聲字第一三
    三五號裁定送觀察、勒戒後，因認無繼續施用毒品之傾向而
    於民國九十年七月十一日釋放出所，並經臺灣臺南地方法院
    檢察署檢察官於九十年七月十六日以九十年度毒偵字第五二
    六號、第一三八一號、第一四九四號、九十年度偵字第二六
    七九號為不起訴處分確定。其復因施用毒品案件，經本院以
    九十年度毒聲字第二二一六號裁定送觀察、勒戒後，亦認無
    繼續施用毒品之傾向，經臺灣臺南地方法院檢察署檢察官於
    九十一年一月十一日以九十年度毒偵字第二０三四號、第二
    二五五號、第二四八四號為不起訴處分確定。嗣再因施用毒
    品案件，經本院以九十三年度訴字第五二三號判處有期徒刑
    十月確定，並於九十四年五月二十二日縮短刑期執行完畢。
    詎甲○○仍未戒除毒癮，復於九十六年十一月十七日七時許
    （起訴書誤載為十一月十六日十八時許），在臺南縣永康市
    ○○街六十巷二號友人王進春之住處內，以將海洛因加水置
    入針筒注射之方式，施用第一級毒品海洛因一次，嗣甲○○
    因騎乘贓車為警於同日十七時三十五分許，在臺南縣永康市
    ○○街六十巷二號前當場查獲（涉犯竊盜罪嫌部分經檢察官
    另案偵辦），並扣得含有海洛因溶液之注射針筒一支，始查
    悉上情，而甲○○經警於翌日（十八日）六時五十分許採其
    尿液送驗後，亦確呈鴉片類陽性反應。
二、案經臺南縣警察局永康分局報請臺灣臺南地方法院檢察署檢
    察官偵查起訴。
    理  由
一、本件係經被告甲○○於本院當庭表示認罪，而以簡式審判程
    序加以審理，此有本院九十七年四月八日準備程序筆錄及同
    日審判筆錄各一份附卷可憑，則依據刑事訴訟法第二百七十
    三條之二、同法第一百五十九條第二項之規定，本件不適用
    傳聞法則有關限制證據能力之相關規定，合先敘明。
二、上揭事實，業據被告於本院審理時均坦承不諱，並當庭為認
    罪之表示（見九十七年四月八日準備程序筆錄），而被告經
    採尿送驗後，係呈鴉片類陽性反應，此有長榮大學於九十六
    年十二月二十八日出具之確認報告（檢體資料：00000
    00號）、臺南縣警察局永康分局偵辦毒品危害防制條例案
    送驗尿液編號與真實姓名對照表編號名冊各一紙附卷可稽，
    而扣案注射針筒內含之溶液經警以聯勤二０四廠製造之毒品
    檢驗盆試劑初檢驗結果，亦呈嗎啡、海洛因反應，此有臺南
    縣警察局永康分局偵辦毒品危害防制條例毒品初步檢驗報告
    書一紙在卷足憑，綜上所述，本件事證明確，被告施用第一
    級毒品犯行，堪以認定，應依法論科。
三、按毒品危害防制條例於九十二年七月九日修正公布，自九十
    三年一月九日施行，其中第二十條、第二十三條將施用毒品
    之刑事處遇程序，區分為「初犯」及「五年內再犯」、「五
    年後再犯」。依其立法理由之說明：「初犯」，經觀察、勒
    戒或強制戒治後，應為不起訴處分或不付審理之裁定；經觀
    察、勒戒或強制戒治執行完畢釋放後，「五年內再犯」者，
    因其再犯率甚高，原實施之觀察、勒戒及強制戒治既已無法
    收其實效，爰依法追訴或裁定交付審理。至於經觀察、勒戒
    或強制戒治執行完畢釋放後，「五年後再犯」者，前所實施
    之觀察、勒戒或強制戒治已足以遮斷其施用毒品之毒癮，為
    期自新及協助其斷除毒癮，仍適用「初犯」規定，先經觀察
    、勒戒或強制戒治之程序。從而依修正後之規定，僅限於「
    初犯」及「五年後再犯」二種情形，始應先經觀察、勒戒或
    強制戒治程序。倘被告於五年內已再犯，經依法追訴處罰，
    縱其第三次（或第三次以上）再度施用毒品之時間，在初犯
    經觀察、勒戒或強制戒治執行完畢釋放五年以後，已不合於
    「五年後再犯」之規定，且因已於「五年內再犯」，顯見其
    再犯率甚高，原實施觀察、勒戒或強制戒治，已無法收其實
    效，即應依該條例第十條處罰，最高法院九十五年度第七次
    刑事庭會議決議意旨可資參照。本件被告前因施用毒品案件
    ，經本院以九十年度毒聲字第一三三五號裁定送觀察、勒戒
    後，因認無繼續施用毒品之傾向而於九十年七月十一日釋放
    出所，並經臺灣臺南地方法院檢察署檢察官於九十年七月十
    六日以九十年度毒偵字第五二六號、第一三八一號、第一四
    九四號、九十年度偵字第二六七九號為不起訴處分確定。其
    復因施用毒品案件，經本院以九十年度毒聲字第二二一六號
    裁定送觀察、勒戒後，亦認無繼續施用毒品之傾向，經臺灣
    臺南地方法院檢察署檢察官於九十一年一月十一日以九十年
    度毒偵字第二０三四號、第二二五五號、第二四八四號為不
    起訴處分確定。嗣再因施用毒品案件，經本院以九十三年度
    訴字第五二三號判處有期徒刑十月確定，並於九十四年五月
    二十二日縮短刑期執行完畢等情，有臺灣高等法院被告前案
    記錄表在卷可按，則被告本件施用第一級毒品犯行，雖係在
    上開觀察、勒戒執行完畢後五年後所為，然被告在觀察、勒
    戒執行完畢後五年內曾有施用毒品犯罪之前科紀錄，縱被告
    本件施用毒品犯行之犯罪時間係在觀察、勒戒執行完畢五年
    後，揆諸上開決議意旨，仍得依法追訴、處罰。
四、按海洛因係毒品危害防制條例第二條第二項第一款所明定之
    第一級毒品，禁止非法持有及施用。故核被告所為，係犯毒
    品危害防制條例第十條第一項之施用第一級毒品罪，其施用
    前持有第一級毒品海洛因之低度行為，已為其進而施用之高
    度行為所吸收，不另論罪。又被告受觀察、勒戒期滿後，因
    再犯施用毒品之罪，受有期徒刑之宣告，並已執行完畢，業
    如上述，被告於五年內故意再犯本件有期徒刑以上之施用第
    一級毒品罪，為累犯，應依刑法第四十七條第一項加重其刑
    。爰審酌被告之犯罪動機、目的、手段及曾因施用毒品案件
    ，經觀察、勒戒及徒刑執行程序後，仍再犯本件之罪，顯見
    其毫無悔意，戒癮之意志力極為薄弱，惟念及其施用毒品之
    犯行，在本質上尚屬戕害自身身心健康之行為，且能坦承犯
    行，犯罪後之態度尚佳等一切情狀，量處如主文所示之刑，
    以資懲儆。扣案含有海洛因溶液之注射針筒一支，其中之海
    洛因溶液與注射針筒已無法完全析離，應視同毒品，爰依毒
    品危害防制條例第十八條第一項前段之規定宣告沒收銷燬之
    。
據上論斷，應依刑事訴訟法第二百七十三條之一條第一項、第二
百九十九條第一項前段，毒品危害防制條例第十條第一項、第十
八條第一項前段，刑法第十一條前段、第四十七條第一項，判決
如主文。
本案經檢察官乙○○到庭執行職務
中    華    民    國    97    年    4     月    22    日
                  刑事第六庭    法  官  張瑛宗
以上正本證明與原本無異。
如不服本判決應於收受本判後10日內向本院提出上訴書狀，並應
敘述具體理由。如未敘述上訴理由者，應於上訴期間屆滿後20日
內向本院補提理由書狀（均須按他造當事人之人數附繕本）「切
勿逕送上級法院」。
                                書記官  吳昕韋
中    華    民    國    97    年    4     月    22    日
附錄本案論罪科刑法條文：
毒品危害防制條例第10條第1項：
施用第一級毒品者，處 6 月以上 5 年以下有期徒刑。


司法院資訊處製作；財團法人民間司法改革基金會備份。
